臺灣桃園地方法院刑事判決
111年度審金訴字第843號
公  訴  人  臺灣桃園地方檢察署檢察官  
被      告  楊懷瑾


上列被告因詐欺等案件，經檢察官起訴 （111年度偵字第2881號
），被告於準備程序中就被訴事實為有罪之陳述，經本院告知簡
式審判程序之旨，並聽取當事人之意見後，本院合議庭裁定由受
命法官改依簡式審判程序審理，判決如下：
    主  文
楊懷瑾犯三人以上共同詐欺取財罪，處有期徒刑壹年壹月。緩刑
參年，並應履行如附表所示之負擔。 　
　　事實及理由
一、本件犯罪事實及證據，除事實部分補充牟利性及結構性之詐
    欺集團犯罪組織之犯意（此部分由本院不另為不受理，詳後
    述）；證據部分補充「被告楊懷瑾於本院準備程序及審理時
    之自白」外，餘均引用檢察官起訴書之記載（詳如附件）。
二、論罪科刑：
（一）按洗錢防制法業於民國105年12月28日修正公布，並於106
       年6月28日施行（下稱新法），本次修法參考國際防制洗
      錢金融行動工作組織（Financial Action Task Force，
      下稱FATF）40項建議之第3項建議，並參採聯合國禁止非
      法販運麻醉藥品和精神藥物公約及聯合國打擊跨國有組織
      犯罪公約之洗錢行為定義，將洗錢行為之處置、多層化及
      整合等各階段，全部納為洗錢行為，完整規範洗錢之所有
      行為模式。不惟就洗錢行為之定義（第2條）、前置犯罪
      之門檻（第3條）、特定犯罪所得之定義（第4條），皆有
      修正，抑且因應洗錢行為定義之修正，將修正前同法第11
      條第1項、第2項區分為自己或為他人洗錢罪，而有不同法
      定刑度，合併移列至第14條第1項，亦不再區分為不同罪
      責，同處7年以下有期徒刑，併科500萬元以下罰金，以求
      與國際規範接軌，徹底打擊洗錢犯罪。從而新法第14條第
      1項之一般洗錢罪，只須有第2條各款所示洗錢行為之一，
      而以第3條規定之特定犯罪作為聯結為已足。申言之，洗
      錢之定義，在新法施行後，與修正前規定未盡相同，因此
      是否為洗錢行為，自應就犯罪全部過程加以觀察，不僅須
      行為人客觀上有掩飾或隱匿特定犯罪所得之財物或財產上
      利益之具體作為，主觀上更須具有掩飾或隱匿其犯罪所得
      或變得之財產或財產上利益與犯罪之關聯性，使其來源形
      式上合法化，以逃避國家追訴、處罰之犯罪意思，始克相
      當。過去實務認為，行為人對犯特定犯罪所得之財物或利
      益作直接使用或消費之處分行為，或僅將自己犯罪所得財
      物交予其他共同正犯，只屬犯罪後處分贓物之行為，非本
      條例所規範之洗錢行為，惟依新法規定，倘行為人意圖掩
      飾或隱匿特定犯罪所得來源，而將特定犯罪所得直接消費
      處分，甚或交予其他共同正犯予以隱匿，或由共同正犯以
      虛假交易外觀掩飾不法金流移動，即難認僅單純犯罪後處
      分贓物之行為，應仍構成新法第2條第1款或第2款之洗錢
      行為。復按洗錢防制法第15條之特殊洗錢罪，係在無法證
      明前置犯罪之特定不法所得，而未能依洗錢防制法第14條
      之一般洗錢罪論處時，始予適用，倘能證明人頭帳戶內之
      資金係前置之特定犯罪所得，即應逕以一般洗錢罪論處，
      自無適用特殊洗錢罪之餘地（最高法院108年度台上字第1
      744號、第3086號判決意旨、臺灣高等法院暨所屬法院108
       年法律座談會刑事類提案第12號研討結果參照）。
（二）核被告所為，係犯刑法第339條之4第1項第2款之三人以上
      共同犯詐欺取財罪、洗錢防制法第2條第2款、第14條第1
      項之一般洗錢罪。
（三）被告與真實姓名年籍不詳綽號「串關神」、「陳琳娜」之
      成年人及其所屬詐欺集團成員間，有犯意聯絡及行為分擔
      ，為共同正犯。
（四）被告以一行為同時觸犯刑法第339條之4第1項第2款之三人
      以上共同詐欺取財罪、一般洗錢罪等2罪名，屬一行為同
      時觸犯數罪名之想像競合犯，應依刑法第55條規定，從一
      重之三人以上共同詐欺取財罪處斷。
（五）又犯前2條之罪，在偵查或審判中自白者，減輕其刑，洗
      錢防制法第16條第2項定有明文。而想像競合犯之處斷刑
      ，本質上係「刑之合併」，其所謂從一重處斷，乃將想像
      競合犯組成之評價上數罪，合併為科刑一罪，其所對應之
      刑罰，亦合併其評價上數罪之數法定刑，而為一個處斷刑
      。易言之，想像競合犯侵害數法益者皆成立犯罪，論罪時
      必須輕、重罪併舉論述，同時宣告所犯各罪名，包括各罪
      有無加重、減免其刑之情形，亦應說明論列，量刑時併衡
      酌輕罪部分量刑事由，評價始為充足，然後依刑法第55條
      規定「從一重處斷」，非謂對於其餘各罪可置而不論。因
      此，法院決定處斷刑時，雖以其中最重罪名之法定刑，做
      為裁量之準據，惟於裁量其輕重時，仍應將輕罪合併評價
      在內（最高法院108年度台上字第4405、4408號判決意旨
      ）。是本案被告所犯洗錢防制法第14條第1項洗錢罪，雖
      為想像競合犯，揆諸前揭判決意旨，被告罪名所涉相關加
      重、減免其刑之規定，仍應列予說明，並於量刑時在加重
      詐欺取財罪之法定刑度內合併評價。本案被告就其加入詐
      騙集團經過及扮演角色分工，及其提領款項後，將款項依
      指示交付給詐騙集團其他成員，進而掩飾犯罪所得去向與
      所在之洗錢等事實，於偵訊及本院審理時始終供述詳實（
      見本院卷第31頁），應認其對洗錢行為主要構成要件事實
      有所自白，是就此部分減輕事由，自應由量刑時併予衡酌
      。
（六）爰審酌被告不思以正當途徑獲取財物，反加入詐欺集團並
      擔任車手工作，與詐欺集團成員行詐騙行為，牟取不法報
      酬，動機不良，手段可議，價值觀念偏差，危害社會治安
      ，損害告訴人之權益，又已與告訴人達成調解，約定以分
      期方式賠償告訴人損失，並已如期給付第一期款項完畢等
      情，有本院調解筆錄及電話查詢紀錄表在卷可參，兼衡告
      訴人所受之損害、被告參與之程度、犯後坦承犯行之態度
      ，核與洗錢防制法第16條第2項審判中自白減刑規定相符
      、素行及斟酌被告於本院審理時自承高中畢業之智識程度
      、從事木工、月薪新臺幣（下同）3、4萬元（見本院卷第
      35頁）等一切情狀，量處如主文欄所示之刑。
三、緩刑：
    被告前未曾因故意犯罪受有期徒刑以上刑之宣告，此有臺灣
    高等法院被告前案紀錄表1份在卷可佐，其因年輕智慮未周
    、涉世未深，致罹刑典，犯後已勇於面對，坦承犯行，並積
    極與告訴人達成調解，約定以分期方式賠償，並已如期給付
    第一期款項完畢，已如前述，又經告訴人於本院審理時陳稱
    ：被告已經悔過自新，希望可以原諒被告等語（見本院卷第
    34頁），足認其甚有悔意，而獲告訴人諒解，業如前述，經
    此偵、審教訓，當知所警惕，信無再犯之虞，本院因認對被
    告宣告之刑以暫不執行為適當，爰依刑法第74條第1項第1款
    之規定，併予宣告緩刑3年，以啟自新。另為督促被告日後
    繼續履行和解條件，以填補被害人所受損害，爰依刑法第74
    條第2項第3款規定，依被告與告訴人協議分期給付調解金額
    之內容，併命被告於緩刑期間，應依附表所示之條件，支付
    如附表所示之金額。另被告上揭所應負擔之義務，乃緩刑宣
    告附帶之條件，倘被告未遵循本院所諭知如主文所示緩刑期
    間所附條件，而情節重大者，檢察官得依刑事訴訟法第476
    條、刑法第75條之1第1項第4款之規定，聲請撤銷本案緩刑
    之宣告，附此敘明。　
四、沒收：
  1.按犯罪所得之沒收、追繳或追徵，在於剝奪犯罪行為人之實
    際犯罪所得（原物或其替代價值利益），使其不能坐享犯罪
    之成果，以杜絕犯罪誘因，可謂對抗、防止經濟、貪瀆犯罪
    之重要刑事措施，性質上屬類似不當得利之衡平措施，著重
    所受利得之剝奪。然苟無犯罪所得，自不生利得剝奪之問題
    ，固不待言，至二人以上共同犯罪，關於犯罪所得之沒收、
    追繳或追徵，倘個別成員並無犯罪所得，且與其他成員對於
    所得亦無事實上之共同處分權時，同無「利得」可資剝奪，
    特別在集團性或重大經濟、貪污犯罪，不法利得龐大，一概
    採取絕對連帶沒收、追繳或追徵，對未受利得之共同正犯顯
    失公平。所謂各人「所分得」，係指各人「對犯罪所得有事
    實上之處分權限」，法院應視具體個案之實際情形而為認定
    ：倘若共同正犯各成員內部間，對於不法利得分配明確時，
    固應依各人實際分配所得沒收；然若共同正犯成員對不法所
    得並無處分權限，其他成員亦無事實上之共同處分權限者，
    自不予諭知沒收；至共同正犯各成員對於不法利得享有共同
    處分權限時，則應負共同沒收之責。至於上揭共同正犯各成
    員有無犯罪所得、所得數額，係關於沒收、追繳或追徵標的
    犯罪所得範圍之認定，因非屬犯罪事實有無之認定，並不適
    用「嚴格證明法則」，無須證明至毫無合理懷疑之確信程度
    ，應由事實審法院綜合卷證資料，依自由證明程序釋明其合
    理之依據以認定之（見最高法院104年度台上字第3937號、3
    604號判決意旨）。
　2.查被告於本院審理時供稱其報酬為4,800元等情（見本院卷
    第34頁），此係被告犯本案犯行之犯罪所得，雖未扣案，本
    應依刑法第38條之1第1項前段、第3項規定，於其所犯之罪
    項下宣告沒收，於全部或一部不能沒收或不宜執行沒收時，
    追徵其價額。然被告達成調解賠償金額合計48萬元，且已如
    期給付第一期款項共24萬元完畢，已如前述，被告已給付的
    款項業已超過本件詐欺之報酬，故已達到沒收制度欲剝奪被
    告犯罪所得之立法目的，如仍諭知沒收被告上開犯罪所得，
    將使被告承受雙重剝奪財產之不利益，顯有過苛之虞，爰依
    刑法第38條之2第2項規定，不另宣告沒收被告上開犯罪所得
    ，末此敘明。　　
五、不另為不受理諭知部分：
　　公訴意旨另以被告楊懷瑾上開所為亦涉犯組織犯罪防制條例
    第3條第1項後段之參與犯罪組織罪等語。然查，被告楊懷瑾
    前曾因加入林家湛、韓首宏、邱繼弘、黃柔雱所屬之同一犯
    罪組織即詐欺集團，涉犯組織犯罪防制條例第3條第1項後段
    之參與犯罪組織等罪，業經臺灣新竹地方檢察署檢察官以11
    1年度偵字第4423、第1490號、第1491號、第1602號、第160
    3號、第1604號提起公訴，於111年4月13日繫屬於臺灣新竹
    地方法院以111年度金訴字第208號案件審理，尚未確定等情
    ，業據被告楊懷瑾於本院審理時供述明確（見本院卷34頁）
    ，並有臺灣高等法院被告前案紀錄表、該案起訴書在卷可按
    ，足見被告楊懷瑾於前案所參與者與本案所參與者應為同一
    詐欺集團，本案被告楊懷瑾本案被訴參與犯罪組織罪係於11
    1年7月12日始繫屬於本院，有本院收文章戳在卷可憑（見本
    院卷第5頁），既本案繫屬在後，且參與犯罪組織為繼續犯
    ，僅侵害一社會法益，則本案被告楊懷瑾被訴參與犯罪組織
    罪即屬重複起訴，原應依刑事訴訟法第8條、第303 條第7 
    款規定諭知不受理判決，然因此部分犯罪如成立，與本案前
    開論罪部分有想像競合犯之裁判上一罪關係，爰不另為不受
    理之諭知。　　
本案經檢察官劉哲鯤提起公訴，檢察官周芝君到庭執行職務。
中　　華　　民　　國　　111 　年　　8 　　月　　24　　日
                  刑事審查庭  法  官  劉美香
以上正本證明與原本無異。
如不服本判決應於收受判決後20日內向本院提出上訴書狀，並應
敘述具體理由。其未敘述上訴理由者，應於上訴期間屆滿後20日
內向本院補提理由書(均須按他造當事人之人數附繕本)「切勿逕
送上級法院」。 
　　　　　　　　　　　　　　　書記官　張怡婷
中　　華　　民　　國　　111 　年　　8 　　月　　25　　日
附錄本案論罪科刑法條：
中華民國刑法第339條之4
犯第 339 條詐欺罪而有下列情形之一者，處 1 年以上 7 年以
下有期徒刑，得併科 1 百萬元以下罰金：
一、冒用政府機關或公務員名義犯之。
二、三人以上共同犯之。
三、以廣播電視、電子通訊、網際網路或其他媒體等傳播工具，
    對公眾散布而犯之。
前項之未遂犯罰之。
　
洗錢防制法第14條
有第二條各款所列洗錢行為者，處 7 年以下有期徒刑，併科新
臺幣 5 百萬元以下罰金。
前項之未遂犯罰之。
前二項情形，不得科以超過其特定犯罪所定最重本刑之刑。

附表：
緩刑條件 執行方式及執行內容 楊懷瑾應賠償王山海新臺幣（下同）肆拾捌萬元 1.應於民國111年8月10日前先給付貳拾肆萬元。 2.餘款貳拾肆萬元，應自民國111 年9 月15日，分12期，按月於每月15日給付貳萬元，直至全部清償為止，如有一期未給付，視為全部均到期。 3.上開款項匯入聲請人指定之台新銀行帳戶，帳號：000-00-000000-0-00 。  








附件：
臺灣桃園地方檢察署檢察官起訴書
                                     111年度偵字第2881號
　　被　　　告　楊懷瑾　男　20歲（民國00年0月0日生）
　　　　　　　　　　　　住○○市○鎮區○○路○○段0號4
                          樓之1
　　　　　　　　　　　　國民身分證統一編號：Z000000000號
上列被告因詐欺等案件，已經偵查終結，認應提起公訴，茲將犯
罪事實及證據並所犯法條分敘如下：
　　　　犯罪事實
一、楊懷瑾於民國110年1月間加入真實姓名年籍不詳，綽號「串
    關神」、「陳琳娜」之成年人所屬3人以上組成，以實施詐
    術為手段，具有持續性、牟利性及結構性之詐欺集團犯罪組
    織，擔任提領被害人詐騙款項之車手工作。嗣楊懷瑾與「串
    關神」、「陳琳娜」及其所屬詐欺集團成員，即共同意圖為
    自己不法所有，基於三人以上共犯詐欺取財及洗錢之犯意聯
    絡，由「陳琳娜」於110年7月27日9時41分許，向王山海佯
    稱匯款投資股票云云，致王山海陷於錯誤，於同日9時41分
    許匯款100萬元至李家其申辦帳號000-00000000000000號華
    南銀行帳戶（下稱本件華南銀行帳戶，李家其涉犯詐欺罪嫌
    部分另行偵辦）。該詐欺集團成員再於110年7月27日10時27
    分將其中48萬元匯款至楊懷瑾申辦帳號000-00000000000000
    00號台新銀行帳戶（下稱本件台新銀行帳戶），楊懷瑾再於
    同日在桃園市○○區○○路0段000號（臺新銀行八德分行）提領
    前揭匯入款項，於不詳時間、地點交付予該詐騙集團成員，
    以此方式製造金流之斷點，掩飾特定犯罪所得之本質及去向
    。
二、案經王山海訴由桃園市政府警察局大園分局報告偵辦
　　　　證據並所犯法條
一、證據清單及待證事實：
編號 證據名稱 待證事實 ㈠ 被告楊懷瑾於警詢、偵訊中之供述 ⒈被告從110年1月間即加入「串關神」所屬之詐欺集團。 ⒉被告於110年7月27日11時11分在台新銀行八德分行提領告訴人王山海受騙款項48萬元。  ㈡ 告訴人王山海於警詢中之指訴 告訴人遭受「陳琳娜」詐騙，於110年7月27日9時41分許匯款100萬元至本件華南銀行帳戶。 ㈢ 證人李家其於警詢中之證述 證人李家其提供本件華南銀行帳戶，供詐欺集團成員匯入詐騙贓款。 ㈣ 內政部警政署反詐騙諮詢專線紀錄表、受理詐騙帳戶通報警示簡便格式表、金融機構聯防機制通報單、告訴人匯款明細1張、受詐騙手機截圖15張。     告訴人受到「陳琳娜」詐騙後，於110年7月27日9時41分許匯款100萬元至本件華南銀行帳戶。 ㈤ 本件台新銀行帳戶交易明細1份、被告提款明細1張、提款照片4張 詐欺集團成員於110年7月27日10時27分將詐騙贓款48萬元，從本件華南銀行帳戶匯入匯入本件臺新銀行帳戶，再由被告於同日11時11分在臺新銀行八德分行提領一空。 
二、核被告所為，係犯刑法第339條之4第1項第2款之三人以上共
    犯詐欺取財、洗錢防制法第14條第1項之洗錢、組織犯罪防
    制條例第3條第1項後段之參與犯罪組織等罪嫌。被告與真實姓
    名年籍不詳綽號「串關神」、「陳琳娜」之成年人及其所屬
    詐欺集團成員間，就上開犯行，有犯意聯絡及行為分擔，請
    論以共同正犯。又被告以一行為犯三人以上共犯詐欺取財、
    洗錢罪及參與犯罪組織等罪嫌，為想像競合犯，請依刑法第5
    5條之規定，從一重以三人以上共犯詐欺取財罪處斷。
三、依刑事訴訟法第251條第1項提起公訴。
　　此　  致
臺灣桃園地方法院
中　　華　　民　　國　 111　　年　　2　　 月　　24　　日
　　　　　　　　　　　　　　　檢察官　劉  哲  鯤　
本件正本證明與原本無異
中　　華　　民　　國　 111　　年　　6 　　月　　29　　日
                              書記官  林  敬  展
附錄所犯法條全文：
中華民國刑法第339條之4
犯第 339 條詐欺罪而有下列情形之一者，處 1 年以上 7 年以
下有期徒刑，得併科 1 百萬元以下罰金：
一、冒用政府機關或公務員名義犯之。
二、三人以上共同犯之。
三、以廣播電視、電子通訊、網際網路或其他媒體等傳播工具，
    對公眾散布而犯之。
前項之未遂犯罰之。
洗錢防制法第14條
有第二條各款所列洗錢行為者，處 7 年以下有期徒刑，併科新
臺幣 5 百萬元以下罰金。
前項之未遂犯罰之。
前二項情形，不得科以超過其特定犯罪所定最重本刑之刑。
組織犯罪防制條例第3條
發起、主持、操縱或指揮犯罪組織者，處 3 年以上 10 年以下
有期徒刑，得併科新臺幣 1 億元以下罰金；參與者，處 6 月以
上 5 年以下有期徒刑，得併科新臺幣 1 千萬元以下罰金。但參
與情節輕微者，得減輕或免除其刑。
具公務員或經選舉產生之公職人員之身分，犯前項之罪者，加重
其刑至二分之一。
犯第 1 項之罪者，應於刑之執行前，令入勞動場所，強制工作
，其期間為 3 年。
前項之強制工作，準用刑法第 90 條第 2 項但書、第 3 項及第
98 條第 2 項、第 3 項規定。
以言語、舉動、文字或其他方法，明示或暗示其為犯罪組織之成
員，或與犯罪組織或其成員有關聯，而要求他人為下列行為之一
者，處 3 年以下有期徒刑，得併科新臺幣 3 百萬元以下罰金：
一、出售財產、商業組織之出資或股份或放棄經營權。
二、配合辦理都市更新重建之處理程序。
三、購買商品或支付勞務報酬。
四、履行債務或接受債務協商之內容。
前項犯罪組織，不以現存者為必要。
以第 5 項之行為，使人行無義務之事或妨害其行使權利者，亦
同。
第 5 項、第 7 項之未遂犯罰之。